【裁判字號】    91,訴,665
【裁判日期】    920416
【裁判案由】    勞保
【裁判全文】
臺北高等行政法院判決                              九十一年度訴字第六六五號
                              .
    原      告  甲○○
    被      告  勞工保險局
    代  表  人  廖碧英總經理.
    訴訟代理人  戊○○
                丁○○
右當事人間因勞保事件，原告不服行政院勞工委員會中華民國九十年十一月二十九日
（發文：九十一年一月十六日台九十勞訴字第○○二○七二五號訴願決定，提起行政
訴訟，本院判決如左：
    主  文
原告之訴駁回。
訴訟費用由原告負擔。
    事  實
一、事實概要：原告係以台北縣營造業職業工會為投保單位，參加勞工保險（下稱勞
    保）為被保險人，原申報之月投保薪資為新台幣（下同）一萬九千二百元。民國
    （下同）八十八年十月二十九日投保單位通知被告原告月投保薪資調整為三萬三
    千三百元。被告於八十九年八月二十一日以八九保承字第六○四六四四四號函（
    下稱原處分）就調整申報部分表示未便受理予以刪除，已繳之保險費不予退還。
    原告不服，向勞工保險監理委員會申請審議，經該委員會以九十年三月九日八九
    保監審字第六三六四號審定書審定駁回，原告復提起訴願，嗣經行政院勞工委員
    會訴願決定駁回，遂提起本件行政訴訟。
二、兩造聲明：
  (一)原告聲明求為判決：
    1.訴願決定、爭議審定及原處分均撤銷。
    2.訴訟費用由被告負擔。
  (二)被告聲明求為判決：如主文所示。
三、兩造之爭點：
    原告於八十八年十月二十九日投保單位為其申報調整月投保薪資時，其每月平均
    收入是否在三萬一千八百零一元至三萬三千三百元之間？
  (一)原告主張之理由：
    1.原告於八十八年十月間起受僱於訴外人乙○○看守茶園，每月薪資一萬五千元
      ，並代其採茶葉，每百台斤二千五百元，每月平均工資為六千七百元。又代千
      隻鶴企業有限公司（下稱千隻鶴公司）分裝卡片，每百張二十元，每月平均工
      資一萬三千元，故合計每月平均工資為三萬四千元。八十九年一月間又代該公
      司分裝退貨卡片，每百張三十元，每月平均工資為二萬元，連同看守茶園工資
      ，每月工資為三萬五千元。
    2.是原告自八十八年十月間起，雖未從事本業工作，但仍有從事前述工作，並非
      「未從事工作」，被告未探求當事人真意，將二者混為一談，非有理由。
  (二)被告主張之理由：
    1.按「前條所稱月投保薪資，係指由投保單位按被保險人之月薪資總額，依投保
      薪資分級表之規定，向保險人申報之薪資；‧‧‧。」「勞工保險之保險費一
      經繳納，概不退還。但非歸責於投保單位或被保險人之事由所致者，不在此限
      。」分別為勞工保險條例（下稱勞保條例）第十四條第一項前段及第十六條第
      二項所明定。又「本條例第十四條第一項所稱月薪資總額，以勞動基準法第二
      條第三款規定之工資為準；其每月收入不固定者，以最近三個月收入之平均為
      準；‧‧‧」復為勞保條例施行細則第三十二條第一項所明定。
    2.查本件經被告基隆辦事處派員訪查原告，原告於八十九年六月二十日略稱：「
      ‧‧‧我自七十八年受傷後都未工作，直至八十九年五月十八日公益彩券發行
      始恢復工作，我於八十八年十一月一日投保薪資驟調之原因，乃因為我聽他人
      說，若勞保投保至一定年限時，可大幅調整投保薪資，將來領給付時才可領多
      一些，因此才調整。‧‧‧」此有原告簽名並蓋章之訪查紀錄影本附卷可稽。
      據此，原告既未從事工作，自不得申報調整投保薪資，被告乃依前揭規定核定
      ，刪除原告所屬工會於八十八年十月二十九日申報其投保薪資調整部分，所繳
      之保險費不予退還，於法並無不合。原告不服，提起爭議審議及訴願，均經駁
      回在案。
    3.原告主張其於八十八年十月起受僱於乙○○看守茶園，並代乙○○採茶葉，又
      代千隻鶴公司分裝卡片，每月平均工資共為三萬四千元云云，惟其主張與其於
      訪查紀錄所稱不同，且亦無領薪紀錄等具體資料足資證明原告於申報調整投保
      薪資時有實際從事工作並領有薪資，是其所訴顯屬事後飾詞，無足採信。
    4.原告係以營造業職業工會為投保單位，因此原告就算有採茶工作及其他代工也
      不應計入投保薪資，收入應以與本業有關為準。且如果原告主張之代工事實為
      真，原告應向相關職業工會或由雇主代為投保。
    理  由
一、原告起訴主張：原告係勞保被保險人，原申報之月投保薪資為一萬九千二百元，
    自八十八年十月間起受僱於訴外人乙○○看守茶園，並代其採茶葉，又代千隻鶴
    公司分裝卡片，每月平均薪資在三萬四千元以上，是投保單位於同年十月二十九
    日通知被告調整原告月投保薪資為三萬三千三百元，於法並無不合，詎被告違法
    否准之，為此請求如聲明所示云云。
二、被告則以：原告自七十八年受傷後都未工作，直至八十九年五月十八日公益彩券
    發行始恢復工作，其間原告並無從事採茶或代工等工作，自不得申報調整投保薪
    資等語置辯。
三、本件兩造不爭：原告係以台北縣營造業職業工會為投保單位，為勞保之被保險人
    ，原申報之月投保薪資為一萬九千二百元等情，並有勞保投保薪資調整表在原處
    分卷可參，堪信為真實。
四、按「年滿十五歲以上，六十歲以下之左列勞工，應以其雇主或所屬團體或所屬機
    構為投保單位，全部參加勞工保險為被保險人：：：：七無一定雇主或自營作業
    而參加職業工會者。」勞保條例第六條第一項第七款定有明文。又按同條例第十
    四條第一項規定「：：：所稱月投保薪資，係指由投保單位按被保險人之月薪資
    總額，依投保薪資分級表之規定，向保險人申報之薪資；被保險人薪資以件計算
    者，其月投保薪資，以由投保單位比照同一工作等級勞工之月薪資總額，按分級
    表之規定申報者為準。被保險人為第六條第一項第七款、第八款及第八條第一項
    第四款規定之勞工，其月投保薪資由保險人就投保薪資分級表範圍內擬訂，報請
    中央主管機關核定適用之。」再按勞保條例施行細則第三十二條第一項規定：「
    本條例第十四條第一項所稱月薪資總額，以勞動基準法第二條第三款規定之工資
    為準；其每月收入不固定者，以最近三個月收入之平均為準；‧‧‧」。復按勞
    保投保薪資分級表第十七級規定：月薪資總額為三萬一千八百零一元至三萬三千
    三百元者，其月投保薪資為三萬三千三百元。是本件之爭執，厥在於原告於八十
    八年十月二十九日投保單位為其申報調整月投保薪資時，其每月平均收入是否在
    三萬一千八百零一元至三萬三千三百元之間？
五、經查：
  (一)查本件投保單位於八十八年十月二十九日向被告申報調整原告月投保薪資後，原
    告復於八十九年五月二日，以原告係於七十八年十月二十四日受有職業傷害，於
    八十九年一月二十七日經審定成殘為由，向被告申請殘廢給付，被告基隆辦事處
    乃派員於八十九年六月二十日訪查原告，原告陳述略稱：「我現自腰部以下均無
    知覺，雙手可自由活動，現仍有工作能力，現在的工作為賣公益彩券，有公益彩
    券經銷證為憑，但無其他出勤、領薪等資料可提供，我自七十八年受傷後都未工
    作，直至八十九年五月十八日公益彩券發行始恢復工作，我於八十八年十一月一
    日投保薪資驟調之原因，乃因為我聽他人說，若勞保投保至一定年限時，可大幅
    調整投保薪資，將來領給付時才可領多一些，因此才調整。‧‧‧」，此有原告
    簽名並蓋章之訪查紀錄附於原處分卷可稽，是原告主張其自八十八年十月間起即
    恢復工作一節，即非可遽信之。
  (二)又原告就其主張，固據提出乙○○及千隻鶴公司出具之「證明書」，然按上開文
    書均屬私文書，其內容之真實性，仍有進一步調查之必要。就此，原告雖於起訴
    狀聲請訊問證人乙○○及千隻鶴公司負責人丙○○，惟經本院合法通知該二人到
    庭作證，卻均未到庭，且原告亦表示不需要再傳訊證人，此有本院九十二年三月
    十四日準備程序筆錄可證。此外，原告亦無法提出如綜合所得稅扣繳憑單之類之
    證據以實其說，是原告之主張殊難信為真實。
六、綜上所述，原告之主張無可採信，原處分就投保單位所為原告月投保薪資之調整
    予以刪除，認事用法，尚無違誤，爭議審定及訴願決定遞予維持，亦無不當，原
    告訴請撤銷原處分、爭議審定及訴願決定，為無理由，應予駁回。
據上論結，本件原告之訴為無理由，爰依行政訴訟法第九十八條第三項前段，判決如
主文。
中    華    民    國    九十二      年      四        月      十六      日
                 臺 北 高 等 行 政 法 院   第 一 庭
                                審 判 長 法  官  王  立  杰
                                         法  官  黃  本  仁
                                         法  官  王  碧  芳
右為正本係照原本做成。
如不服本判決，應於送達後二十日內，向本院提出上訴狀並表明上訴理由，如於本判
決宣示後送達前提起上訴者，應於判決送達後二十日內補提上訴理由書（須按他造人
數附繕本）。
中      華      民      國    九十二    年      四      月     十七     日
                                         法院書記官 鄭聚恩


司法院資訊處製作；財團法人民間司法改革基金會備份。
